臺灣板橋地方法院刑事判決　　　　　　 100年度訴字第1627號
公　訴　人　臺灣板橋地方法院檢察署檢察官
被　　　告　劉奕君
指定辯護人　林長泉律師
上列被告因違反毒品危害防制條例案件，經檢察官提起公訴（10
0 年度偵字第15513 號），本院判決如下：
    主  文
劉奕君販賣第二級毒品，累犯，處有期徒刑年捌月。未扣案之
販賣毒品所得新臺幣壹仟元沒收，如全部或一部不能沒收時，以
其財產抵償之，未扣案之門號0000000000號之行動電話壹具（內
含SIM 卡壹張）沒收，如全部或一部不能沒收時，追徵其價額。
    事  實
一、劉奕君（綽號「古錐」）前於民國97年間因違反毒品危害防
    制條例案件，經本院以97年度簡字第9845號判決判處有期徒
    刑三月確定，於98年8 月20日執行完畢，猶不知悔改，明知
    甲基安非他命屬毒品危害防制條例第2 條第2 項第2 款所列
    之第二級毒品，不得非法持有、販賣，竟意圖營利，基於販
    賣甲基安非他命之犯意，以0000000000號行動電話門號作為
    聯絡毒品交易之工具，於99年5 月13日晚上7 時50分許，與
    在大同股份有限公司公司三峽廠（下稱大同公司三峽廠）工
    作、使用0000000000號行動電話門號之泰勞NUANPRACHONGCH
    IT PREECHA（下稱皮恰）電話聯繫，電話中約明由皮恰向劉
    奕君購買新臺幣（下同）一千元的甲基安非他命，嗣皮恰即
    與UTTHA SORAWIT （下稱索拉維）等泰勞合資一千元。當日
    晚間稍後，劉奕君前去位在臺北縣三峽鎮（現改制為新北市
    三峽區○○○路352 號之大同公司三峽廠前，皮恰與索拉維
    等人亦在該處但推由皮恰出面，劉奕君將價值一千元的甲基
    安非他命販賣交付予皮恰，並收取皮恰所交付的一千元現金
    牟利。嗣因警方已對0000000000號門號實施通訊監察，而循
    線查知上情。
二、案經新北市政府警察局土城分局報請臺灣板橋地方法院檢察
    署檢察官偵查起訴。
    理  由
壹、證據能力部分：
一、按被告以外之人於審判外之言詞或書面陳述，除法律有規定
    者外，不得作為證據，刑事訴訟法第159 條第1 項定有明文
    。又依刑事訴訟法第159 條之3 規定，被告以外之人於審判
    中有該條所列4 款情形之1 ，而其於檢察事務官、司法警察
    官或司法警察調查中所為之陳述，經證明具有可信之特別情
    況，且為證明犯罪事實之存否所必要者，得為證據。其所謂
    「具有可信之特別情況」（即學理上所稱之「特信性」），
    係指其陳述係在特別可信為真實之情況下所為者而言。例如
    被告以外之人出於自然之發言、臨終前之陳述，或違反自己
    利益之陳述等特別情形均屬之。蓋被告以外之人在類此特別
    情況下所為之陳述，其虛偽之可能性偏低，可信之程度較高
    ，若該項陳述為證明犯罪事實存否所必要，依上規定，自得
    構成傳聞法則之例外，而承認其證據能力。而按被告以外之
    人於審判中有所在不明而無法傳喚或傳喚不到者，其於檢察
    事務官、司法警察官或司法警察調查中所為之陳述，經證明
    具有可信之特別情況，且為證明犯罪事實之存否所必要者，
    得為證據，刑事訴訟法第159 條之3 第3 款定有明文。且判
    斷是否有可信之特別情況，純屬證據能力之審查，無關證據
    力之衡量，應就偵查或調查筆錄製作之背景、原因、過程等
    客觀事實加以觀察。查證人皮恰自99年10月21日出境後迄今
    即未再入境，且皮恰因犯施用第二級毒品罪，經本院依檢察
    官之聲請以99年度毒聲字第1474號裁定應送勒戒處所觀察、
    勒戒後，皮恰並未到案執行觀察、勒戒，經臺灣板橋地方法
    院檢察署於99年12月31日發布通緝迄今等情，有入出境資訊
    連結作業資料1 紙、皮恰之前案紀錄表2 紙以及本院99年度
    毒聲字第1474號裁定1 件在卷可稽（見本院卷第42至45頁）
    ，顯見證人皮恰所在已屬不明而無法傳喚。查證人皮恰於99
    年8 月27日警詢製作筆錄時，係甫遭警查獲，他人尚不易干
    擾，其較能無所顧忌，且無勾串可能，而得自由從容陳述，
    應係出於自然之發言，故證人皮恰警詢中所為陳述顯有可信
    之情況，復為證明本案犯罪事實存否所必要，依前開規定，
    應認有證據能力。
二、又按被告以外之人於偵查中向檢察官所為之陳述，除顯有不
    可信之情況者外，得為證據，刑事訴訟法第159 條之1 第2
    項定有明文。上開規定，已揭示被告以外之人於偵查中向檢
    察官所為之陳述，原則上有證據能力，僅於顯有不可信之情
    況者，始例外否定其得為證據。是被告如未主張並釋明顯有
    不可信之情況時，檢察官自無須再就無該例外情形為舉證，
    法院亦無在判決中說明無例外情形存在之必要。換言之，法
    院僅在被告主張並釋明有「不可信之情況」時，始應就有無
    該例外情形，為調查審認。又上開規定，考其立法意旨，係
    以刑事訴訟法規定檢察官代表國家偵查犯罪、實施公訴，依
    法其有訊問被告、證人及鑑定人之職權，證人、鑑定人且須
    具結，而實務運作時，偵查中檢察官向被告以外之人所取得
    之陳述，原則上均能遵守法律規定，不致違法取供，其可信
    性極高，為兼顧理論與實務，爰於第159 條之1 第2 項明定
    被告以外之人於偵查中向檢察官所為之陳述，除顯有不可信
    之情況者外，得為證據（參考刑事訴訟法第159 條之1 立法
    理由）。至於同法第248 條第1 項前段所規定，檢察官「訊
    問證人、鑑定人時，如被告在場者，被告得親自詰問」，係
    指「如被告在場者」，始發生「被告得親自詰問」情形。又
    同法條第2 項前段雖規定，「預料證人、鑑定人於審判時不
    能訊問者，應命被告在場」，惟其但書復規定，「但恐證人
    、鑑定人於被告前不能自由陳述者，不在此限」。故依現行
    法，並未強行規定檢察官必須待被告在場，始得訊問證人、
    鑑定人，自不發生在偵查中應行交互詰問之問題。依上所述
    ，被告以外之人在檢察官偵查中依法具結所為之陳述，除顯
    有不可信之情況者外，於審判中依刑事訴訟法第165 條第1
    項規定合法調查者，即得為證據。再者，被告之反對詰問權
    ，屬憲法第8 條第1 項規定「非由法院依法定程序不得審問
    處罰」之正當法律程序所保障之基本人權及第16條所保障之
    基本訴訟權；惟被告以外之人，如予被告或其辯護人行使反
    對詰問權之機會，或該陳述人有因死亡、或身心障礙致記憶
    喪失或無法陳述、或滯留國外或所在不明而無法傳喚或傳喚
    不到、或到庭後無正當理由拒絕陳述之情形者，其於偵查中
    向檢察官所為之陳述，除顯有不可信之情況者外，依上開規
    定，自得為證據。查證人皮恰經臺灣板橋地方法院檢察署發
    布通緝迄今，其所在不明而無法傳喚，業如前述，而證人皮
    恰於99年10月12日、99年10月20日偵訊時以證人身分接受檢
    察官訊問，業已具結，該供述證據，雖屬傳聞證據，但並無
    顯不可信之情形，應具有證據能力。又被告、辯護人並未釋
    明證人索拉維於99年10月12日偵查中具結證述之內容有何「
    顯有不可信之情況」，則證人索拉維在偵查中之證言依刑事
    訴訟法第159 條之1 第2 項之規定，應有證據能力；而被告
    、辯護人既均未聲請傳喚索拉維到場詰問（見本院卷第28、
    31、63頁），自係本於己意而消極不予行使反對詰問之權，
    本院依刑事訴訟法第165 條第1 項規定合法調查後，自得以
    證人索拉維在偵查中之證言作為判斷依據。
三、按有偵查犯罪職權之公務員，依通訊保障及監察法規定聲請
    核發通訊監察書所監聽之錄音內容，為實施刑事訴訟程序之
    公務員依法定程序取得之證據，此型態證據之開示或調查，
    依刑事訴訟法第165 條之1 第2 項之規定，由審判長以適當
    之設備，顯示聲音，使當事人、代理人、辯護人或輔佐人辨
    認或告以要旨等方式為之。惟因錄音內容浩繁，間或包含與
    待證事實毫無關聯之事項，實務上輒由偵查機關人員依監聽
    錄音內容採逐句或摘要方式譯成文字，所作成之譯文，乃監
    聽錄音內容之顯示，為學說上所稱之派生證據。倘當事人對
    於該譯文與錄音內容同一性或真實性發生爭執或有所懷疑時
    ，法院應依刑事訴訟法第165 條之1 第2 項規定勘驗該監聽
    之錄音踐行調查證據程序，使之忠實再現以確保內容之真實
    、同一；苟當事人已承認該錄音譯文之內容屬實，或對於該
    譯文之內容並無爭執，而法院復已就該譯文依法踐行調查證
    據程序者，該通訊監察之譯文，自與播放錄音有同等價值。
    至譯文製作人在文書上記載製作日期及簽名，旨在證明製作
    文書之真正，無關譯文與錄音內容是否同一或真實之認定。
    查本院99年度聲監字第0445號通訊監察書已針對0000000000
    號行動電話門號核准通訊監察，監察期間自99年5 月11日起
    至99年6 月9 日，此有該通訊監察書影本1 件卷可稽（見偵
    查卷第18、19頁），而被告於本院準備程序時針對偵查卷第
    12頁之0000000000號行動電話門號於99年5 月13日的通訊監
    察譯文，已承認該譯文之內容屬實（見本院卷第28頁），又
    本院於審判期日向被告及辯護人提示該通訊監察譯文並告以
    要旨，被告亦表示沒有意見，確實是伊的電話沒有錯等語（
    見本院卷第60頁）。至於被告之辯護人於準備程序時辯稱：
    該通訊監察譯文係審判外書面之供述，且未依刑事訴訟法第
    39條規定製作，無證據能力（見本院卷第28、31頁），揆諸
    前述說明，要無可採，該通訊監察譯文應有證據能力。
貳、實體部分：
一、訊據被告矢口否認有何販賣第二級毒品甲基安非他命之犯行
    ，辯稱：伊不認識皮恰，伊只有通話而已，沒有要販賣毒品
    的意圖，伊只是在敷衍他而已，因為他會一直打電話來，所
    以伊敷衍他，伊99年5 月13日那天根本就沒有去大同公司三
    峽廠云云。經查：
  (一)被告於上揭時地販賣第二級毒品甲基安非他命之犯罪事實，
    業據證人皮恰於警詢、偵查中證述明確（見偵查卷第9 、10
    、48至51、58至60頁），且證人索拉維於偵查時亦證稱其於
    99年5 月13日確實有與皮恰等人一同出資購買毒品，是其與
    皮恰等人一共5 個人一起合資，1 人出二百元，託皮恰向被
    告購買一千元的毒品，皮恰向被告購買時，其都保持一點遠
    的距離，其有看過被告2 次，1 次是買毒品的時候等語（見
    偵查卷第50頁）。證人索拉維上揭所述99年5 月13日當日之
    情節，核與證人皮恰所述內容相吻合，足以見證人皮恰證稱
    於99年5 月13日向被告購買一千元的毒品安非他命乙節，堪
    以採信。
  (二)又證人皮恰使用之0000000000號行動電話門號於99年5 月13
    日曾3 次撥打至被告使用之0000000000號行動電話門號，而
    有如下之通話內容：
    1.上午6 時37分：
      皮恰：古錐喔他說要拿1 個喔。
      被告：對。
      皮恰：你要送過來嗎？
      被告：有啊。
      皮恰：好啦等下我們要上班。
      被告：好。
      皮恰：你跟他講一下晚上再拿。
      被告：晚上再拿錢喔。
      皮恰：對。
      被告：好啦。
      皮恰：拿2 個。
      被告：2 個喔。
      皮恰：對。
      被告：喔好啦。
    2.上午6 時38分：
      皮恰：晚上過來拿錢。
      被告：我知道。
      皮恰：那2 個不能太差。
      被告：我知道。
      皮恰：量要夠喔。
      被告：我知道。
    3.晚上7 時50分：
      皮恰：泰國。
      被告：你是哪。
      皮恰：大同。
      被告：喔好。
      皮恰：知道嗎？
      被告：要晚點喔。
      皮恰：喔。
      被告：多少？
      皮恰：1 個。
      被告：好了打給你。
    此有通訊監察譯文1 份在卷可稽（見偵查卷第12頁）。查上
    開內容確是皮恰與被告之間電話通話的內容，此據證人皮恰
    證述在卷，且0000000000號行動電話門號經查確是皮恰所申
    請使用，亦有台灣大哥大資料查詢結果1 份在卷可佐（見本
    院卷第51頁）。被告亦承認上開譯文之內容屬實（見本院卷
    第28頁）。
  (三)依證人皮恰之證述，其稱：於99年5 月13日下班後打電話給
    被告，電話中向被告說要購買1 個安非他命，被告當日後來
    確實有前去大同公司三峽廠前，其確向被告購買一千元的安
    非他命等語，核與上開通訊監察譯文所示晚上7 時50分許之
    通話內容相符。而99年5 月13日晚上7 時50分許之該通通話
    內容中，雙方雖未明示使用「毒品」、「安非他命」等話語
    ，但被告於本院審理時承稱該通通話內容是在講皮恰他們要
    拿安非他命（見本院卷第60頁背面），復參以皮恰因於99年
    8 月25日施用第二級毒品甲基安非他命，經本院依檢察官之
    聲請以99年度毒聲字第1474號裁定應送勒戒處所觀察、勒戒
    ，有本院99年度毒聲字第1474號裁定1 件在卷可稽（見本院
    卷第45頁），亦足以佐見皮恰所施用的毒品確是甲基安非他
    命無誤。故99年5 月13日晚上7 時50分許被告與皮恰的電話
    通話中，雙方的確說好了皮恰要向被告購買「1 個」甲基安
    非他命，只是被告在電話中表示要晚一點才能進行交易，至
    可肯定。
  (四)被告雖辯稱：伊在電話中只是在敷衍他而已，伊那天根本就
    沒有去大同公司三峽廠云云。但查，證人皮恰已證稱其與被
    告於99年5 月13日晚上7 時50分許通話後，被告當日後來確
    實有前去大同公司三峽廠前，其有向被告購買一千元的安非
    他命等語明確，況且，又有證人索拉維之上揭證述可資證明
    皮恰的確於99年5 月13日向被告購買了一千元的毒品，其2
    人證述之可信性無可置疑。反觀被告僅空言謂：伊只是在敷
    衍他云云，然而，綜觀前述99年5 月13日被告與皮恰之間的
    3 通通話內容，顯然是尋常所見買賣雙方之間在談論交易的
    數量、時間等，何來敷衍之可言？被告之辯解要不足取。
  (五)按販賣毒品係違法行為，非可公然為之，且有其獨特之販售
    通路及管道，復無公定價格，容易增減分裝之份量，而每次
    買賣之價量，可能隨時依雙方關係深淺、資力、需求量及對
    行情之認知、來源是否充裕、查緝鬆嚴、購買者被查獲時供
    述購買對象之可能風險評估等，而異其標準，非可一概而論
    。關於被告上開販賣第二級毒品甲基安非他命之犯行，固無
    從逕憑卷證資料而推認其販入價格與欲售出價格之差價為何
    ，然而，近年來政府為杜絕毒品之氾濫，對於查緝施用及販
    賣毒品之工作，無不嚴加執行，販賣毒品罪又係重罪，設若
    無利可圖，衡情一般持有毒品之人當無輕易將所持有之毒品
    轉售他人而甘冒於再次向他人購買時，被查獲移送法辦並受
    長期自由刑或生命刑剝奪危險之理，且不論係以何包裝之毒
    品，均可任意分裝或增減其份量，而每次買賣之價量，亦隨
    前述因素而為機動地調整，因之販賣之利得，除經坦承犯行
    ，或帳冊價量均臻明確外，委難察得實情。職是之故，縱未
    確切查得販賣所得賺取之實際差價，但除別有事證，足認係
    按同一價格轉讓，確未牟利外，尚難執此即認非法販賣之事
    證有所不足，致知過坦承者難辭重典，飾詞否認者反得逞僥
    倖，而失情理之平。準此，被告販賣第二級毒品甲基安非他
    命予皮恰，應有牟利之意圖，殆無疑義。從而，被告前揭所
    辯無非均屬卸責之詞，不足採信，事證明確，被告販賣毒品
    甲基安非他命之犯行足堪認定。
二、核被告劉奕君所為，係犯毒品危害防制條例第4 條第2 項之
    販賣第二級毒品罪。被告販賣第二級毒品甲基安非他命前持
    有甲基安非他命之低度行為，應為販賣之高度行為所吸收，
    不另論罪。查被告前於97年間因違反毒品危害防制條例案件
    ，經本院以97年度簡字第9845號判決判處有期徒刑三月確定
    ，於98年8 月20日執行完畢，有臺灣高等法院被告前案紀錄
    表1 件在卷足憑，其於前案執行完畢後，五年以內故意再犯
    本件有期徒刑以上之罪，為累犯，應依法加重其刑（法定刑
    為無期徒刑部分，依法不得加重）。又被告所為販賣第二級
    毒品犯行固值非難，惟其販賣第二級毒品甲基安非他命之數
    量尚微，所圖得之利益非鉅，其行為與販賣毒品求取鉅額獲
    利或查獲之毒品多達數百、數千公克嚴重危害社會治安之情
    形，仍有差距，是其犯罪情節與毒品危害防制條例第4 條第
    2 項販賣第二級毒品罪之法定刑相較，仍屬情輕法重，客觀
    上足以引起一般同情，顯可憫恕，是本院認縱處以法定最低
    刑度猶嫌過重，爰依刑法第59條規定予減輕其刑，並依刑法
    第71條第1 項規定先加後減之。爰審酌被告販賣第二級毒品
    予他人，不但戕害他人身心健康，亦危害社會秩序及善良風
    俗，兼衡其犯罪動機、目的、手段、販賣毒品之數量暨所獲
    利益、犯罪後猶否認犯行之態度等一切情狀，量處如主文所
    示之刑。
三、被告販賣第二級毒品甲基安非他命所得之財物一千元，雖未
    扣案，應依毒品危害防制條例第19條第1 項之規定諭知沒收
    ，如全部或一部不能沒收時，以其財產抵償之。又門號0000
    000000號之行動電話1 具（內含SIM 卡1 張），係供被告犯
    販賣第二級毒品罪聯繫時所用之物，且屬被告所有，此經其
    承明在卷（見本院卷第60頁背面），雖未扣案，亦應依毒品
    危害防制條例第19條第1 項之規定諭知沒收，如全部或一部
    不能沒收時，追徵其價額。
據上論斷，應依刑事訴訟法第299 條第1 項前段，毒品危害防制
條例第4 條第2 項、第19條第1 項，刑法第11條、第47條第1 項
、第59條，判決如主文。
本案經檢察官張慶林到庭執行職務。
中    華    民    國   100    年    10    月    26    日
                    刑事第一庭  審判長法  官  李釱任
                                      法  官  陳正偉
                                      法  官  戴嘉清
以上正本證明與原本無異。
如不服本判決應於收受送達後10日內向本院提出上訴書狀，並應
敘述具體理由；其未敘述上訴理由者，應於上訴期間屆滿後20日
內向本院補提理由書（均須按他造當事人之人數附繕本）「切勿
逕送上級法院」。
                                      書記官  廖貞音
中    華    民    國   100    年    10    月    26    日
附表本案論罪科刑法條全文：
毒品危害防制條例第4 條
製造、運輸、販賣第一級毒品者，處死刑或無期徒刑；處無期徒
刑者，得併科新臺幣二千萬元以下罰金。
製造、運輸、販賣第二級毒品者，處無期徒刑或七年以上有期徒
刑，得併科新臺幣一千萬元以下罰金。
製造、運輸、販賣第三級毒品者，處五年以上有期徒刑，得併科
新臺幣七百萬元以下罰金。
製造、運輸、販賣第四級毒品者，處三年以上十年以下有期徒刑
，得併科新臺幣三百萬元以下罰金。
製造、運輸、販賣專供製造或施用毒品之器具者，處一年以上七
年以下有期徒刑，得併科新臺幣一百萬元以下罰金。
前五項之未遂犯罰之。